【裁判字號】    89,上易,1790
【裁判日期】    891220
【裁判案由】    竊盜
【裁判全文】
臺灣高等法院高雄分院刑事判決                  八十九年度上易字第一七九號
    上  訴  人
    即  被  告  乙○○
    選任辯護人  江雍正
                吳建勛
                吳世敏
右上訴人因竊盜案件，不服臺灣高雄地方法院八十九年度易字第九六一號中華民國八
十九年九月八日第一審判決（起訴案號：臺灣高雄地方法院檢察署八十八年度偵字第
三四一一號）提起上訴，本院判決如左：
    主  文
上訴駁回。
    事  實
一、乙○○前曾於民國（下同）八十一年、八十二年間，因違反麻醉藥品管理條例案
    件，分別經判處有期徒刑，各於八十一年、八十三年五月間執行完畢；又於八十
    六年間因肅清煙毒條例案件經判處有期徒刑三年十一月，刑期應至九十年四月十
    八日，於八十八年四月十四日經假釋並付保護管束迄今（以上不構成累犯），仍
    不知悔改。竟意圖為自己不法之所有，基於竊盜之概括犯意，於八十八年十月二
    十八日下午某時許（日落前），先後侵入丙○○及甲○○分別位於高雄縣大寮鄉
    ○○街九巷七號及一五號（改編前地址分別為民族路一八一巷一五號及同巷二三
    號）之住宅內，連續竊取前開屋內丙○○所有、價值共計約新台幣（下同）五萬
    元之鑽石項鍊二條及甲○○所有之現金八百元，得手後離去現場，嗣因民政街七
    號（改編前地址為民族路一八一巷七號）之住戶吳玟瑛，於同日下午六時十分許
    ，發現有人自其住宅後方防火巷之高處跳落，隨即見乙○○由防火巷內匆匆離去
    ，吳玟瑛察覺有異便緊跟其後，乙○○旋即逃跑，逃經民族路五一號（改編前
    地址為民族路一七九號）邱德裕之屋前時，邱德裕見狀亦加入追捕之列，嗣因乙○○逃入慈惠醫院附設仁愛之家內，並自臨濱南街之圍牆攀越而出（適甲○○行
    經該處目擊之）逃逸而追捕未果。嗣警方在仁愛之家臨民政街之圍牆外，發現乙○○所遺留車號ＹＴ－五八四五號之自小客車一輛，並於該車上查獲乙○○之身
    分證一紙，嗣乙○○之妻舅林敏雄於翌日（同年十月二十九日）至警局欲領回該
    車時，經警員林仕堂詢問始供出上情，進而循線逮捕乙○○（無故侵入住宅部分
    均未據告訴）。
二、案經高雄縣警察局林園分局報請臺灣高雄地方法院檢察署檢察官偵查起訴。
    理  由
一、訊據上訴人即被告（下稱被告）乙○○固承認其有於右揭時地遭人追趕之事實，
    惟矢口否認有竊盜犯行，辯稱：我當天開車經過該處，因與一輛機車差點相撞，
    我很生氣就開車追趕那輛機車，後來機車彎進民政街，機車騎士撿了一根棍子要
    打我，我就下車趕快逃走，而非遭證人吳玟瑛、邱德裕等人追趕。而我逃入仁愛
    之家的地點，亦非證人等所指之處，且仁愛之家的圍牆那麼高，我不可能跳得出
    去云云。但查：
    (一)右揭被害人丙○○、甲○○住宅遭竊之事實，業據被害人等指述甚詳，證人吳
      玟瑛於警訊時證稱：案發當時，我聽見在民族路一八一巷裡，有人在追問一名
      男子，該名男子匆匆逃跑，經過我面前，經指認是乙○○等語（見警訊筆錄第
      五頁背面），於原審亦證稱：看見被告從巷子（防火巷）跳下來，穿過我家騎
      樓，我問他做什麼？我跟在他後面．．．，經過邱德裕住處，邱某也加入追逐
      等語（見原審卷第三三頁背面、第三四頁八十九年三月十四日訊問筆錄）；參
      以證人陳正德於原審證述：我住在一八一巷十一號二樓，當日晚上六時許，我
      看到窗外有人影閃過，開窗時人已在一樓，我問他要做什麼？他就跑了等語（
    見原審卷第五五頁），證人吳玟瑛之證述雖略有不同，但已明確指出被告自防
      火巷匆匆跑出，經過伊家門前等情；而證人邱德裕於原審亦證稱：當日被告經
      過我的住處時，吳玟瑛緊跟在被告後面，吳女一開始喊小偷，被告就開始跑，
      我也跟著追被告，被告跳入慈惠醫院（附設仁愛之家）的圍牆，後來又跳出去
      等語（見原審卷第三四頁及背面），並於警訊、原審當庭指認被告乙○○無誤
      。證人吳玟瑛、邱德裕與被告並無何仇怨，衡情應無誣攀之理。又被害人甲○○於警訊、原審審理中指稱：案發當日下午六時十分許徒步至（慈惠醫院附設
      ）仁愛之家圍牆旁時，恰見一男子跳出圍牆與我迎面相向等語（見警訊筆錄第
      一頁背面、原審卷第三三頁背面），並於警訊及原審當庭指認為被告乙○○無
      誤，核與證人邱德裕證述被告後來又跳出圍牆等語相符，足見被告辯稱非遭證
      人吳玟瑛、邱德裕等人追趕云云，顯係卸責之詞，不足採信。
    (二)原審至現場履勘之結果，有照片及履勘筆錄附卷可稽。證人邱德裕、被害人甲○○所指被告跳出之處，亦即慈惠醫院鄰近濱南街之圍牆，高度約一百六十七
      公分，牆壁內側並設置有鋼管，其旁復跨有木梯（如原審勘驗筆錄內照片四所
      示），衡情常人當於藉助鋼管或木梯後，即可輕易攀越圍牆，況被告自承其身
      高有一百七十八公分（見原審卷第一一一頁八十九年八月二十九日審判筆錄）
      ，自無不能翻越之理，故被告辯稱不可能跳出該圍牆等語，顯不足採。另被告
      所自承逃入仁愛之家的地點與證人等所指之地，經原審勘驗僅相距五棵樹之距
      離，又於當時當地並無他人同遭追趕，且現場民族路、民政街、濱南街上均設
      有路燈，足見證人應無誤指可能。況依被告於原審調查時庭呈其逃入仁愛之家
      之現場相片二紙（附於原審卷第七二頁八十九年五月二十五日訊問筆錄）以觀
      ，經原審勘驗結果亦與證人吳玟瑛、邱德裕所指之地點吻合，故被告辯稱證人
      所指地點與其實際逃入地點不符云云，顯不足採。至被告雖空言辯稱當日係遭
      一機車騎士追打云云，然既未舉證以實其說，應屬卸責之詞，委不足採。
    (三)被告之妻舅即證人林敏雄於警訊亦證稱當日被告係因行竊失風始將車留於該處
      （見警訊筆錄第三頁背面）。嗣於原審調查時，雖翻稱：警訊時並未說被告行
      竊失風，是因警員林仕堂說若不在筆錄簽名要以偽證罪移送我才簽名的云云，
      惟並無法舉證以實其說，原即難遽信。至於當次林敏雄之警訊錄音帶雖因遺失
      致未能檢呈供原審比對，但刑事訴訟法僅規定被告及犯罪嫌疑人之訊問應全程
      錄音、錄影（參照第一百條之一條、第一百之二條規定），當次筆錄係按照林
      敏雄所述詳實記載，並經其閱畢後始簽名等情，亦據警員林仕堂結證在卷（見
      原審卷第五六頁八十九年四月十三日之訊問筆錄），從而，上開林敏雄之警訊
      筆錄，自得採為本案之證據。再則，參諸車號ＹＴ－五八四五號之自小客車實
      際上係被告所停放（參照被告於原審及本院之訊問筆錄），惟證人林敏雄於警
      訊時竟先蓄意謊稱車為其所停放，嗣經警提示被告遺留於車上之身分證後，始
      改稱係代被告領回等情，不僅足證林敏雄於警訊之初原確存有強烈袒護被告之
      心，且衡諸常情若非因林敏雄確獲悉被告行竊失風，則實無故為上開不實陳述
      之必要。稽諸上開說明，林敏雄事後翻異前詞無非迴護被告之詞，無足採信。
    (四)至被害人甲○○於警訊時係指稱失竊八百元等語，惟於原審調查時，先是指稱
      清查後發現共失竊一千多元，嗣則稱失竊二千多元（分別參照原審卷第三三頁
      背面八十九年三月十四日及第八二頁背面同年五月二十五日之訊問筆錄），被
      害人之前開指述既有不一，本院自應以其於警訊中所為最有利於被告之指述為
      可採。又被害人丙○○住處窗外之鐵栓縱有被人剪斷，及被害人丙○○、甲○○住處附近住戶之窗戶玻璃縱有被打破並扳開窗鎖，但不能證明確係被告所為
      ，併此敘明。
    綜上所述，被告所為前開辯詞，顯係卸責之詞，並無可採，本件事證明確，被告
    犯行堪以認定。
二、經查，依證人吳玟瑛、邱德裕所證述看見被告之時間係於當天晚間六時十分許等
    語以觀，雖得認定被告係於遭追趕前侵入住宅行竊，然因當天之日沒時間係介於
    下午五時二十三分至二十六分之間，此有卷附之台灣地區日出日沒時刻表一紙為
    憑，亦即證人目擊被告逃離現場之時間與日沒時間相距甚短，則既無證據證明被
    告係於日沒後始侵入住宅等情，本院自不得遽認被告係於夜間侵入住宅竊盜。又
    查，被害人丙○○之指述係謂：晚間十一時許返家時發現遭竊等語（見警訊筆錄
    第二頁背面、原審卷第三四頁八十九年三月十四日訊問筆錄），並非謂其係於晚
    間十一時許始遭竊，且綜觀全卷並無任何證據足以證明被告係於夜間侵入住宅竊
    盜。核被告乙○○所為，係犯刑法第三百二十條第一項之竊盜罪。公訴人認被告
    係犯刑法第三百二十一條第一項第一款之夜間侵入住宅竊盜罪，尚有未洽，惟起
    訴之社會基本事實相同，起訴法條應予以變更。又被告先後兩次竊盜犯行，時間
    緊接，手法相同，而犯構成要件相同之罪名，顯係基於概括犯意為之，應依連續
    犯規定論以一罪，並加重其刑。
三、原審以被告竊盜罪證明確，變更起訴法條（刑法第三百二十一條第一項第一款之
    罪），適用刑法第三百二十條第一項、第五十六條，罰金罰鍰提高標準條例第一
    條前段，審酌被告前科及其素行，且於假釋期間再犯本案，犯罪後復未坦承犯行
    ，足見其無悔悟之心，再參酌其犯罪方式等一切情狀，量處有期徒刑八月，認事
    用法，核無不合，量刑亦屬妥適。被告上訴意旨，仍執陳詞否認犯罪，而指摘原
    判決不當，為無理由，應予駁回。
據上論結，應依刑事訴訟法第三百六十八條，判決如主文。
本案經檢察官郭振昌到庭執行職務。
中    華    民    國     八十九     年      十二      月     二十     日
                              臺灣高等法院高雄分院刑事第二庭
                                  審判長法官  曾永宗
法官  ﹖﹖﹖
                                        法官  邱永貴
右正本證明與原本無異。
不得上訴。
                                      書記官  周能智
中    華    民    國     八十九     年      十二      月    二十一    日
附錄法條：刑法第三二○條第一項
意圖為自己或第三人不法之所有，而竊取他人之動產者，為竊盜罪，處五年以下有期
徒刑、拘役或五百元以下罰金。
                                                                      Ｊ


司法院資訊處製作；財團法人民間司法改革基金會備份。
